【裁判字號】    97,消債更,679
【裁判日期】    980728
【裁判案由】    更生事件
【裁判全文】
臺灣士林地方法院民事裁定           97年度消債更字第679號
債  務  人  甲○○○○○○
代  理  人  黃仕翰律師
上列債務人聲請更生事件，本院裁定如下：
    主  文
債務人應於本裁定送達後四十日內，補提如附表所示文件及資料
到院。
    理  由
一、按債務人與金融機構協商成立者，不得聲請更生或清算，但
    因不可歸責於己之事由，致履行顯有重大困難者，不在此限
    。本條例施行前，債務人依金融主管機關協調成立之中華民
    國銀行公會會員辦理消費金融案件無擔保債務協商機制與金
    融機構成立之協商，準用前項之規定，消費者債務清理條例
    第151 條第5 項、第6 項分別定有明文。又債務人聲請更生
    時，所提出之財產及收入狀況說明書，應表明下列事項，並
    提出證明文件：一、財產目錄，並其性質及所在地。二、最
    近五年是否從事營業活動及平均每月營業額。三、收入及必
    要支出之數額、原因及種類。四、依法應受債務人扶養之人
    ，此觀諸消費者債務清理條例第43條第6 項規定自明。次按
    ，債務人聲請更生或清算不合程式或不備其他要件者，法院
    應以裁定駁回之，但其情形可以補正者，法院應定期間先命
    補正，同條例第8 條定有明文。且更生之聲請有拒絕提出關
    係文件或為財產變動狀況之報告者，應駁回之，參諸同條例
    第46條第3 款規定自明。
二、查本件債務人具狀聲請更生，漏未提出如附表所示文件及資
    料到院。爰定期命補正，如逾期未補正或補正不完全，則駁
    回其聲請。
中    華    民    國    98    年    7     月    28    日
                  民事第二庭  法      官  陳梅欽
上為正本係照原本作成。
本件不得抗告。
中    華    民    國    98    年    7     月    28    日
                              書  記  官  朱亮彰
附表：
1、依債務人臺北市計程車駕駛人執業登記證所載，其於民國87
   年8 月4 日即領有臺北市計程車駕駛人執業登記證。債務人
   應據實說明於95年6 月成立協商時之工作內容、工作單位（
   即僱主）、實際收入金額，失業之原因，是否領有資遣費、
   失業給付及金額，並提出94年綜合所得稅各類所得資料清
   單，95年1 月至8 月薪資單影本及薪資轉帳存摺內頁影本（
   二者皆須提出），及足資證明債務人於95年8 月失業之證明
   文件。
2、陳報債務人投資雲泰生活科技股份有限公司（下稱雲泰公司
   ）新臺幣（下同）5 萬元之原因、資金來源及持股比例。並
   說明雲泰公司董事羅建興與債務人是否有親屬關係，及公司
   營業期間是否有股東分紅或其他獲利情形。經查，雲泰公司
   自98年1 月16日起申請停業1 年，非為倒閉或解散，債務人
   應將雲泰公司之股份列入可供履行更生方案之財產，以換價
   清償債務。請債務人一併陳報股份變價後可清償之金額。
3、提出相關證明文件，說明是否領取低收入戶補助及金額。若
   未申請，或雖申請惟不符資格，應說明未申請或不符資格之
   原因。
4、提出債務人及其配偶陳莉雯97年綜合所得稅各類所得資料清
   單，及最新勞保被保險人投保資料表。
5、提出陳莉雯自95年9 月起迄今郵局存摺封面及內頁影本（應
   補登存摺至本裁定送達日），及自98年1月起迄今薪資單影本
   及薪資轉帳存摺內頁影本（二者皆須提出）。
6、租賃契約影本，並說明所租賃房屋所有居住成員，如何分擔
   租金及相關居住費用，並提出所有居住成員收入證明，及97
   年度全年水、電、瓦斯、市內電話費繳費明細（向繳費單位
   申請）。
7、債務人雖陳稱其生活費由其配偶負擔，仍應提出適當單據，
   分別詳列每月債務人個人必要生活費用，家庭共同必要生活
   費用，及子女扶養費之明細、各細項金額及其必要性，不得
   以概括項目及概括金額代之。若未實際支出，不得列入，關
   於債務人個人必要生活費用亦不得與配偶或應受扶養人合併
   列計。
8、債務人之營業小客車行照影本，及自租用現使用車輛之日起
   迄今，由租車公司出具每月租金1 萬9500元之證明單據（不
   得以切結書代替）。
9、債務人年僅42歲，正值壯年，據債務人所陳述駕駛計程車每
   日工作12至14小時，每月工作26天，每月營業額3 萬9000元
   ，扣除每月油資1 萬3000元，車子租金每月1 萬9500元，月
   淨收入僅6500元。惟（1） 債務人月淨收入6500元不但遠低
   於最低基本工資，換算時薪更僅僅20元。（2） 債務人聲請
   更生時所提財產及收入狀況說明書所載車租及汽油費用為每
   月2 萬5500元，以現每日車租增加150 元，營業天數26日計
   算，債務人每月營業成本應僅增為2 萬9400元，與債務人於
   98年3 月27日所提民事補正狀上所載，營業成本總額達3 萬
   2500元不符。（3） 據債務人所陳，先前車租600 元之車款
   及車齡老舊，致使營業困難，載不到客人，故更換車租750
   元、車齡僅4 年為營業用車，依常理而言，債務人每月營業
   數額應為增加，月淨收入何以不增反減。（4） 依本院辦理
   同為臺北市計程車駕駛聲請更生事件，該駕駛陳報其每日工
   時約12至13小時，每日營業額約2400元，是債務人陳報其每
   日工時12至14小時，每日營業額僅1200元至1500元，顯與常
   理有違。綜上所述，難認債務人已據實說明其駕駛計程車之
   實際工作時間及收入狀況。縱屬真實，亦足證債務人不適宜
   從事駕駛計程車之工作。為調查債務人駕駛計程車月實際營
   業額，債務人應製作表格，就收受本裁定之翌日起30日，按
   日據實記載每日營業內容，包括載客人次，每人次載客起迄
   時間、地點及收受金額。
10、承上所述，若債務人月營業收入確僅約3 萬9000元，足徵債
    務人不適宜從事駕駛計程車之工作，或仍有增加營業收入之
    空間。債務人應說明預計如何改善其每月收入狀況，是否兼
    職獲取工作報酬以償還債務。若經裁定開始更生，是否同意
    由債務人配偶於能力範圍內負擔債務人之油資及租車成本，
    以增加債務人履行更生方案之能力。


司法院資訊處製作；財團法人民間司法改革基金會備份。
